【裁判字號】    98,簡上,1602
【裁判日期】    990126
【裁判案由】    家暴傷害
【裁判全文】
臺灣板橋地方法院刑事判決            98年度簡上字第1602號
上  訴  人  臺灣板橋地方法院檢察署檢察官
被      告  甲○○
上列上訴人因被告傷害案件，不服本院中華民國98年11月23日98
年度簡字第8479號第一審判決（聲請簡易判決處刑案號：98年度
偵字第22716 號），提起上訴，本院管轄之第二審合議庭判決如
下：
    主  文
上訴駁回。
    事  實
一、甲○○與乙○○為夫妻關係，二人具有家庭暴力防治法第3
    條第1 款之家庭成員關係，二人於民國98年2 月5 日凌晨5
    時30分許，在臺北縣泰山鄉○○路○ 段237 巷4 弄6 號1 樓
    住處房間內，因細故發生爭執，甲○○竟基於傷害之犯意，
    徒手毆打乙○○之頭部，致乙○○受有前額撕裂傷長2 公分
    、頭部外傷之傷害。
二、案經乙○○訴由臺北縣政府警察局新莊分局報請臺灣板橋地
    方法院檢察署檢察官偵查後聲請簡易判決處刑。
    理  由
壹、證據能力：
一、按刑事訴訟法第159 條之1 第2 項規定：被告以外之人於偵
    查中向檢察官所為之陳述，除顯有不可信之情況者外，得為
    證據。所稱「得為證據」，依其文義解釋及立法理由之說明
    ，並無限縮於檢察官在偵查中訊問被告以外之人即證人之程
    序，已給被告或其辯護人對該被告以外之人行使反對詰問權
    者，始有證據能力。第以刑事被告之詰問權，係指訴訟上被
    告有在審判庭盤詰證人之權利；偵查中檢察官訊問證人，旨
    在蒐集被告犯罪證據，以確認被告嫌疑之有無及內容，與審
    判中透過當事人之攻防，經由詰問程序調查證人以認定事實
    之性質及目的有別。偵查中辯護人僅有在場權及陳述意見權
    ，此觀刑事訴訟法第245 條第2 項前段之規定甚明，檢察官
    訊問證人並無必須傳喚被告使其得以在場之規定，同法第
    248 條第1 項前段雖規定「如被告在場者，被告得親自詰問
    」，亦僅賦予該在場被告有行詰問證人之機會而已，被告如
    不在場，殊難期有詰問之可能。此項未經被告詰問之被告以
    外之人於偵查中向檢察官所為之陳述，原則上為法律規定有
    證據能力之傳聞證據，基於當事人進行主義之處分主義，被
    告於審判中仍非不得請求詰問，使該偵查中之陳述成為完足
    調查之證據，亦得放棄對原供述人之反對詰問權或不爭執其
    陳述，由審判長依刑事訴訟法第288 條第2 項前段、第165
    條第1 項之規定，得僅以宣讀該被告以外之人之陳述或告以
    要旨之方式，踐行其證據調查程序（參最高法院96台上字第
    6682號判決）。是證人乙○○以證人身分於偵查中之證述，
    具有證據能力。
二、另本件認定事實所引用之卷內其餘所有卷證資料，並無證據
    證明係公務員違背法定程序所取得，公訴人、被告甲○○於
    審判程序中復未於言詞辯論終結前表示異議，且表示沒有意
    見，均認有證據能力，核先敘明。
貳、實體部分：
一、訊據被告固坦承於98年2 月5 日凌晨5 時30分許，在臺北縣
    泰山鄉○○路○ 段237 巷4 弄6 號1 樓住處房間內，確有以
    徒手毆打乙○○之頭部，致乙○○受有前額撕裂傷長2 公分
    、頭部外傷之傷害之事實，惟矢口否認有何傷害之犯行，辯
    稱：當天早上凌晨5 點左右，伊睡在沙發上，乙○○先拿保
    溫杯丟伊，二人因而發生爭執，接著乙○○就左、右手開弓
    想打伊巴掌，但都被伊擋下來，之後乙○○整個人就跳到伊
    身上，對伊又抓、又咬、又踢，造成伊受傷，伊才把乙○○
    拖到房間裡面丟在床上，因為乙○○仍不斷用言語刺激伊，
    伊才打乙○○，本件傷害事件並不是伊蓄意挑起，是乙○○
    先傷害伊，伊情緒上很痛苦，才會有防衛、自衛的行為云云
    。
二、經查：
  (一)證人乙○○於偵查中證稱：因為他的女性友人的關係我們起
    了爭執，他就用拳頭打我額頭，額頭我縫3 針（見偵查卷第
    26頁），其於本院審理中亦證稱：因為這個女生我們起了口
    角爭執，我確實想要打他耳光，可是被被告制止，所以並沒
    有打成，他把我拖到房間去，壓在床上，就用拳頭攻擊我的
    頭部5 、6 拳，我要反抗他，只能又推又抓，所以被告也才
    會受傷等語（見本院99年1 月19日審判筆錄第3 頁），互核
    其前後證述情節一致，且被告於本院審理中亦自承其確有毆
    打證人乙○○（見本院99年1 月12日準備程序筆錄第3 頁）
    ，並有新泰綜合醫院出具之乙○○診斷證明書1 紙及乙○○
    受傷照片5 張（見偵查卷第11、29、30頁）在卷可稽，足見
    證人乙○○上開證述情節非虛，應可採信。
  (二)被告雖以其係正當防衛置辯，並提出其受傷照片4 張為佐，
    惟正當防衛必須對於現在不法之侵害始得為之，侵害業已過
    去，或無從分別何方為不法侵害之互毆行為，均不得主張防
    衛權，而衡之一般社會經驗法則，互毆係屬多數動作構成單
    純一罪而互為攻擊之傷害行為，縱令一方先行出手，而還擊
    之一方在客觀上苟非單純對於現在不法之侵害為必要排除之
    反擊行為，因其本即有傷害之犯意存在，則對其互為攻擊之
    還手反擊行為，自無主張防衛權之餘地，最高法院92年度台
    上字第3039號判決意旨可資參照。是依被告於本院審理中自
    承：當天早上凌晨5 點左右我睡在沙發上，她先拿保溫杯丟
    我，我們就起爭執，接著她就左、右手想打我巴掌，都被我
    擋下來，她整個人就跳到我身上，當時我已經起來，我站著
    ，她整個人掛在我身上，對我又抓、又咬，所以我才會反擊
    自衛，把她拖到房間裡面，我把她丟在床上，她用言語刺激
    我，所以我才打她（見本院99年1 月12日準備程序筆錄第2
    、3 頁）；她先左右開弓要甩我耳光，被我抓住沒有打到，
    然後接著抬起右腳要踢我，沒有踢到，但是跨在我的身上，
    之後她就跳到我的身上，對我又抓又咬又踢，所以我的身上
    才會有傷口，後來我把她拖進房間，把她壓在床上，她的兩
    隻手被我抓住，這時候她打不到我等語（見本院99年1 月19
    日審判筆錄第5 、6 頁），及證人乙○○於本院審理中證稱
    ：當天我有先拿鋼杯丟被告，但是沒有丟到被告，我是砸在
    椅子上，之後我用左右手要甩他的耳光，但是我的個子比較
    小，我的左右手被他抓住，之後就被被告拖到房間，被被告
    壓在床上毆打，當時我的雙手都被被告抓住，沒有攻擊被告
    等語（見本院99年1 月19日審判筆錄第4 、5 頁），足見當
    日證人乙○○在與被告發生口角爭執之初，雖有欲對被告甩
    巴掌或踢被告之動作，惟均因遭被告阻擋而未擊中，且在被
    告將證人乙○○拖入房間壓制在床上時，證人乙○○之雙手
    均已遭被告抓住，而無攻擊或傷害被告之行為，此時顯已無
    不法侵害之存在，被告再以拳頭毆打證人乙○○之行為，顯
    係基於積極攻擊之傷害犯意所為，自不得再主張係正當防衛
    。綜上，被告所辯，尚無可採。本案事證明確，被告犯行，
    已堪認定。
三、核被告所為，係犯刑法第277 條第1 項之傷害罪。原審以被
    告犯罪事實明確，援引刑事訴訟法第449 條第1 項前段、第
    3 項、第454 條第2 項、刑法第277 條第1 項、第41條第1
    項前段、刑法施行法第1 條之1 ，量處被告拘役30日，並諭
    知易科罰金之折算標準，認事用法均無違誤，量刑亦屬妥適
    。按關於刑之量定，係實體法上賦予法院得為自由裁量之事
    項，倘其未有逾越法律所規定之範圍，或濫用其權限，即不
    得任意指摘為違法，上訴人雖就原審法院適法範圍裁量權之
    行使為爭執，惟原審量定刑期，已審酌被告各種犯罪情狀，
    並無失出，是上訴人上訴稱原審量刑過輕云云，為無理由，
    應予駁回。
據上論斷，依刑事訴訟法第455 條之1 第1 項、第3 項、第368
條，判決如主文。
本案經檢察官黃彥琿到庭執行職務。
中    華    民    國    99    年    1     月    26    日
                  刑事第十九庭  審判長法  官  曾淑娟
                                      法  官  陳明偉
                                      法  官  鄧雅心
上列正本證明與原本無異。
不得上訴。
                                      書記官  陳金鳳
中    華    民    國    99    年    1     月    26    日
附錄本案論罪科刑法條
中華民國刑法第277條
傷害人之身體或健康者，處3 年以下有期徒刑、拘役或1 千元以
下罰金。
犯前項之罪因而致人於死者，處無期徒刑或7 年以上有期徒刑；
致重傷者，處3 年以上10年以下有期徒刑。

司法院資訊處製作；財團法人民間司法改革基金會備份。
